【裁判字號】    97,審抗,121
【裁判日期】    971107
【裁判案由】    本票裁定
【裁判全文】
臺灣臺北地方法院民事裁定             97年度審抗字第121號
抗   告   人    台灣傑帝爾國際股份有限公司
兼法定代理人    乙○○
相  對  人      甲○○
上列當事人間聲請本票裁定事件，抗告人對於民國97年9月18日
本院97年度票字第31541號裁定提起抗告，本院裁定如下：
    主  文
抗告駁回。
抗告程序費用新臺幣壹仟元由抗告人負擔。
    理  由
一、相對人於原審聲請意旨略以：伊執有抗告人於民國93年5月
    21日簽發之本票乙紙，內載金額新臺幣（下同）2億6936萬
    元，付款地在臺北市，利息按年息6%計算，免除作成拒絕證
    書，並免除票據法第89條之通知義務，到期日為97年10月9
    日之本票乙紙（下稱系爭本票）。詎於到期日經提示未獲付
    款，爰依票據法第123條規定聲請裁定准予強制執行等語。
    原審就系爭本票中之2億6936萬元及自94年10月9日起至清償
    日止，按年利率6%計算之利息，裁定准予強制執行。
二、抗告意旨略以：訴外人華人營造股份有限公司（下稱華人營
    造公司）林順利與訴外人鳳鵬建設股份有限公司（下稱鳳鵬
    建設公司）黃鳳鵬於民國（下同）92年11月5日訂立「基隆
    市七堵區十三層科技大樓合建契約書」，由鳳鵬建設公司提
    供其所有座落基隆市七堵區工建設518之26及518之28地號之
    土地兩筆及已領有基隆市政府建設局建造執照（90）基府工
    建字第0049號之建築案件，與訴外人華人營造公司於上開土
    地完成基隆市七堵區十三層科技大樓之合建及銷售。又訴外
    人華人營造公司林順利無法單獨完成上開合建案，訴外人華
    人營造公司林順利乃請求抗告人與其合作共同推動上開合建
    案，抗告人同意為之，並書立基隆市七堵區十三層科技大樓
    合建工程擔保切結書及開立系爭台灣台北地方法院97年度票
    字第31541號民事裁定所示之本票予訴外人鳳鵬建設公司之
    全權執行人即相對人甲○○，以作為抗告人不履行時之損害
    賠償之擔保。然上開合建契約之建物執照即基隆市政府建設
    局建造執照（90）基府工建字第0049號之建造執照於本建工
    程擔保切結書簽立時已因逾期未動工而失效，且訴外人鳳鵬
    建設公司之負責人黃鳳鵬與相對人甲○○彼此因債務問題，
    而互提多件告訴，致彼等無法另行申請建造執照及將土地交
    付抗告人動工，是本件抗告人之所以未能履約，實非可歸責
    於抗告人，惟原審不查竟准予相對人強制執行之聲請，實非
    適法，爰提起抗告，聲明請求廢棄原裁定，更為合法之裁定
    云云。
三、按執票人向本票發票人行使追索權時，得聲請法院裁定後強
    制執行，票據法第123條定有明文。次按本票執票人，依票
    據法第123條規定，聲請法院裁定許可對發票人強制執行，
    係屬非訟事件，此項聲請之裁定，及抗告法院之裁定，僅依
    非訟事件程序，就本票形式上之要件是否具備予以審查為已
    足，並無確定實體上法律關係存否之效力，如發票人就票據
    債務之存否有爭執時，應由發票人提起確認之訴，以資解決
    ，此為最高法院57年臺抗字第76號、56年臺抗字第714號判
    例意旨所揭示之原則。
四、經查，相對人主張上開事實，業據其提出與所述相符之本票
    乙紙為證，原審就系爭本票為形式上之審查，認其已具備本
    票各記載事項合於票據法第120條規定，屬有效之本票，乃
    裁定准予強制執行，並無不合。抗告人雖主張其所以未能履
    約，係訴外人鳳鵬建設公司之負責人黃鳳鵬與相對人甲○○
    彼此因債務問題而互提多件告訴，致彼等無法另行申請建造
    執照及將土地交付抗告人動工，實非可歸責於抗告人，揆諸
    上揭說明，洵屬兩造間債務糾葛等實體權利義務關係存否之
    爭執，實體上之爭執並非本件非訟程序所得審認，亦應由抗
    告人提起確認之訴，以資解決。是抗告人執前揭情詞指摘原
    裁定不當，求予廢棄，尚無理由，應予駁回。
五、據上論結，本件抗告為無理由，爰依非訟事件法第46條、第
    21條第2項、第24條第1項、民事訴訟法第495條之1第1項、
    第449條第1項、第78條，裁定如主文。
中    華    民    國    97    年    11    月    7    日
                  民事第六庭   審判長 法    官  劉坤典
                                      法    官  傅中樂
                                      法    官  張松鈞
以上正本係照原本作成。
本裁定除以適用法規顯有錯誤為理由，並經本院許可外，不得再
抗告。如提起再抗告，應於收受後10日內委任律師為訴訟代理人
向本院提出再抗告狀。並繳納再抗告費新台幣1,000元。
中    華    民    國    97    年    11    月    7    日
                                      書記官  賴敏慧


司法院資訊處製作；財團法人民間司法改革基金會備份。
